【裁判字號】    97,簡上,89
【裁判日期】    980624
【裁判案由】    返還消費借貸款
【裁判全文】
臺灣新竹地方法院民事判決              97年度簡上字第89號
上  訴  人  乙○○
                        樓
被上訴  人  甲○○
上列當事人間給付借款事件，上訴人對於中華民國97年10月15日
本院竹北簡易庭97年度竹北簡字第273號第一審判決提起上訴，
本院於民國98年6月10日辯論終結，判決如下：
    主  文
原判決廢棄。
被上訴人應給付上訴人新臺幣伍拾萬元，及自民國九十七年六月
二十八日起至清償日止，按年息百分之五計算之利息。
第一、二審訴訟費用由被上訴人負擔。
    事  實
甲、上訴人方面：
一、聲明：
    原判決廢棄。
    被上訴人應給付上訴人新臺幣 (下同)50 萬元，及自支付命
    令送達翌日即97年6月28日起至清償日止，按年息百分之5計
    算之利息。
    訴訟費用由被上訴人負擔。
二、陳述：除與原審判決書所載者相同茲予引用外，補稱：
    被上訴人就入股金是否繳足乙節，已於台灣台北地方法院檢
    察署97年他字第5638號詐欺案件中自承：「其入股金為0000
    000元，且因上訴人同意出借50萬元，故其僅於97年4月14日
    匯款0000000元至指定之張莘怡帳戶」等語，益見入股金之
    其中50萬元係由上訴人所支付無訛，否則何以訴外人鉅嘉光
    電股份有限公司（下稱鉅嘉公司）未對被上訴人催討50萬元
    ？故上訴人為履行其與被上訴人間之借貸契約，以交付50萬
    元入股金之方式作為50萬元借款之交付，則兩造間確已成立
    消費借貸契約無訛。
乙、被上訴人方面：
一、聲明：
    上訴駁回。
    上訴費用由上訴人負擔。
    若受不利之判決，願供擔保免予假執行。
二、陳述：除與原審判決書所載者相同茲予引用外，補稱：
１、兩造並未談妥借款之條件，且未收到上訴人之借款，雙方亦
    未立據。上訴人所稱之匯款係於97年4月11日為之，惟雙方
    討論借貸卻是在此之後，上訴人何能未卜先知，先將此匯款
    作為兩造借款之交付。
２、上訴人佯稱所投資之公司已頗具規模，並稱被上訴人為原始
    股東，致被上訴人溢價認購股數，惟上訴人向股東間收取多
    少資金、被上訴人何須溢價認股等均未交代清楚，猶有甚者
    ，被上訴人向台北市商業司調閱公司登記資料並向公司質疑
    時，遂遭公司以被上訴人無法勝任工作為由予以開除，上訴
    人詐騙被上訴人股款與專業技術後，又執意以莫名之借貸關
    係強索被上訴人返還，實屬無由。
    理   由
壹、細繹兩造攻防內容，可知本件爭點在於：
１、兩造是否成立50萬元之消費借貸契約？
２、上訴人匯入訴外人張莘怡帳戶中之50萬元，是否可認為係50
    萬元借款之交付？
貳、法院之判斷﹕
(一)按所謂消費借貸契約，乃當事人約定，一方移轉金錢或其他
    代替物之所有權於他方，他方以種類、品質、數量相同之物
    返還，並因物之交付而成立，民法第474條第1項定有明文。
    經查：上訴人於原審主張被上訴人因投資鉅嘉公司，所需之
    0000000元投資款，因不足其中50萬元，遂向上訴人借款，
    上訴人已將50萬元匯入鉅嘉公司指定之投資帳戶內之情，雖
    為被上訴人否認，然被上訴人已自承為投資鉅嘉公司之不足
    50萬元部分，曾向上訴人借款，且借款之目的確為投資鉅嘉
    公司等情 (參本院98年6月10日之研詞辯論筆錄)，顯見兩造
    之間就借款契約已有意思表示合致，借款契約即已成立。
(二)又按消費借貸因金錢或其他代替物之交付而生效力，但所謂
    「交付」，原不以現實交付為限，倘貸與人已依轉帳方式，
    將貸款撥入借用人指定之銀行帳戶內以代交付者，自仍發生
    與現實交付同等之效力。本院觀諸卷附97年4月7日被上訴人
    與訴外人鉅嘉公司簽訂股東認股合約書第2條約定：「乙方
    (即被上訴人)承諾認購鉅嘉光電股份有限公司股份182000股
    ，每股認購價為新台幣拾壹元，總金額為新台幣0000000元
    整，技術股部分授權總經理分配運用。」、第3條約定：「
    乙方同意於97年4月9日前將股金共新台幣0000000 元匯入甲
    方指定暫存帳戶。」、第4條規定：「以上匯款暫存於台北
    富邦銀行張莘怡帳戶，於所有股東匯款完成後一次轉存鉅嘉
    光電股份有限公司帳戶供會計師驗資。」等情，被上訴人確
    以每股11元、總金額0000000元之價額認購訴外人鉅嘉公司
    182000股份，且被上訴人於97年4 月14日將0000000 元匯入
    上開指定之訴外人張莘怡位於台北富邦之帳戶內，上訴人亦
    於97年4 月11日將其所借予被上訴人之50萬元匯入上開相同
    帳戶之情，復有上開帳戶存褶明細可參，兩造就被上訴人借
    款之目的既均知係為投資，且鉅嘉公司亦就被上訴人所投資
    之股數以182000股予以登記，此有鉅嘉公司股東名簿可參，
    益證被上訴人為履行前開投資契約，同意上訴人以50萬元匯
    入前開指定帳戶之方式，再併計被上訴人自行匯款之
    0000000 元部分，總額共以0000000 元投資無訛，此情亦可
    從被上訴人前向台灣台北地方法院檢察署提起就上訴人之刑
    事詐欺告訴狀中陳稱「‧‧‧於97年4 月14日如數交付新台
    幣0000000 元 (其中因告訴人甲○○資金不足僅匯150 萬
    2000 元 ，股款差額50萬元由被告簡恆志表示願意無償借與
    支應‧‧」等語自明，此部分復經本院調閱該署97年度偵字
    第22289 號卷審閱無訛，故上訴人既將系爭借款撥入約定之
    投資帳戶，應認上訴人已交付被上訴人所借款項，揆諸前揭
    規定，已符合消費借貸契約之要物性，契約已生效力，至為
    灼然，被上訴人自應負清償之責。
參、綜上所述，原審判決上訴人於原審之訴駁回，自有未洽，兩
    造確就50萬借款部分成立消費借貸契約，並已依約交付生效
    無訛，上訴意旨指摘原判決不當，求予廢棄改判，為有理由
    ，從而，上訴人依據消費借貸之法律關係請求被上訴人應給
    付上訴人50萬元，及自支付命令送達翌日即97年6月28日起
    至清償日止，按年息百分之5計算之利息，當有理由，自應
    由本院予以廢棄改判如主文第二項所示。
肆、因本案事證已臻明確，兩造其餘主張陳述及所提之證據，經
    審酌後認均與本件結果無違，爰不再予論述，附此敘明。
伍、據上論結，本件上訴為有理由，依民事訴訟法第436條之1、
    第450條、第78條，判決如主文。
中    華     民    國    98    年    6    月    24    日
                   民事第二庭    審判長法官     盧玉潤
                                 法      官     楊明箴
                                 法      官     彭淑苑
以上正本係照原本作成。
不得上訴。
                                  書記官        王恬如
中    華     民    國    98    年    6    月    24    日


司法院資訊處製作；財團法人民間司法改革基金會備份。
